【裁判字號】    96,上易,2868
【裁判日期】    970123
【裁判案由】    竊盜
【裁判全文】
臺灣高等法院刑事判決                96年度上易字第2868號
上  訴  人  臺灣臺北地方法院檢察署檢察官
被      告  乙○○
上列上訴人因被告竊盜案件，不服臺灣台北地方法院96年度易字
第2373號，中華民國96年11月15日第一審判決（起訴案號：臺灣
台北地方法院檢察署96年度偵字第14912號），提起上訴，本院
判決如下：
    主  文
上訴駁回。
    理  由
一、公訴意旨略以：被告乙○○意圖為自己不法之所有，於民國
    96年5月6日上午8時許，至臺北市○○區○○路428巷47弄之
    「忠泰風格」建築工地內，竊取益來工程股份有限公司之不
    鏽鋼管乙批，嗣經該工地工作人員林明燦發現，通知工地管
    理人員甲○○當場查獲，因認被告涉有刑法第320條第1項竊
    盜罪嫌。
二、按犯罪事實應依證據認定之，無證據不得認定犯罪事實；不
    能證明被告犯罪者，應諭知無罪之判決，刑事訴訟法第154
    條第2項、第301條第1項分別定有明文。又認定不利於被告
    之事實，須依積極證據，苟積極證據不足為不利於被告事實
    之認定時，即應為有利於被告之認定，更不必有何有利之證
    據；事實之認定，應憑證據，如未能發現相當證據，或證據
    不足以證明，自不能以推測或擬制之方法，以為裁判之基礎
    ，最高法院30年上字第816號、40年臺上字第86號判例可資
    參照。次按刑事訴訟法第161條已於91年2月8日修正公布，
    修正後同條第1項規定：檢察官就被告犯罪事實，應負舉證
    責任，並指出證明之方法。因此，檢察官對於起訴之犯罪事
    實，應負提出證據及說服之實質舉證責任。倘其所提出之證
    據，不足為被告有罪之積極證明，或其闡明之證明方法，無
    從說服法官以形成被告有罪之心證，基於無罪推定之原則，
    自應為被告無罪判決之諭知，最高法院92年臺上字第128號
    判例意旨足參。
三、公訴人認被告涉有前開犯行，無非以證人林明燦於警詢、證
    人甲○○於警詢及偵查之證述、現場照片、被告簽立之和解
    書與自白書為其論據。訊據被告乙○○固坦承有在上開時地
    使用砂輪機切割不鏽鋼管共3支，惟堅決否認有何竊盜犯行
    ，辯稱：係工頭游騏銘帶伊至上址從事帷幕牆工作，游騏銘
    於案發前指示須將所有鋼材切割為1米左右長度，遂至工地
    14樓施作，但剛入行分不清C型鋼與不鏽鋼管之不同，也不
    記得是切哪種鋼材，故誤切不鏽鋼管3支，嗣工地人員發現
    即指控伊竊盜。伊當下曾借用現場管理人員林宏坤的行動電
    話聯絡游騏銘出面說明未果。但因切錯材料，伊同意賠償該
    公司，惟對方要求支付50萬元，嗣以15萬元達成和解，對方
    並要求書立和解書，當時有1、20人，又聯絡不到游騏銘，
    只好在和解書及自白書上簽名，但未承認竊盜。事後因故無
    法支付和解金，該公司始報警處理等語。經查：
(一)證人游騏銘於原審審理中結證略以：上開工程是林宏坤找其
    去支援，其遂找被告及另1名綽號「小祥」的師傅，被告係
    臨時工，至上址工作2天，之前都在搬材料。因鋁包板在封
    之前要下C型鋼，但5月6日伊休息，遂於5日交代被告一些尺
    寸，指示被告至14樓切，當時是說切「鐵仔」（臺語），未
    言明係不鏽鋼或C型鋼，切完後要搬到15樓交由「小祥」電
    銲。被告確實不知道，因伊未實際教導被告何種是C型鋼或
    不鏽鋼，因為不是剛好教的時候東西都擺在那邊，但他什麼
    都不會總是要讓他試試看，總是要學會，所以伊作的時候，
    若被告在旁邊都會叫他看，但是沒有把每一種鋼材一樣一樣
    教他，因伊還要丈量、弄料很忙等語。（見原審卷第37頁反
    面至第39頁）。另證人林宏坤亦於原審審理中結證稱：其負
    責現場金屬帷幕工程的管理，因趕工故請游騏銘幫忙找工人
    並分配工作，有在工地看過被告在搬料。案發時伊剛好在工
    地，接到通知前往時有說自己不是被告的老闆，但有告知他
    們工程是游騏銘在分配，不是伊親自叫被告去切材料等語（
    見原審卷第56頁至第57頁反面）。是被告辯稱係證人游騏銘
    帶往上址擔任臨時工，因工程所需，遂按游騏銘指示於案發
    時至工地14樓切割材料，惟因欠缺經驗致誤切不鏽鋼管等情
    ，核與證人游騏銘、林宏坤上開之證述相符，應屬可信。
(二)雖證人甲○○於原審審理中證稱：C型鋼管與不鏽鋼管外觀
    有很大不同，不鏽鋼管放在13、14樓，C型鋼管放在地下1
    樓，被告是在C棟（面對建築物左邊）14樓被查獲。現場有5
    棟大樓，依管理包提供的資料，B、C棟（即面對建築物左邊
    大樓）於案發時已經完工，是D、E棟（即面對建築物右邊大
    樓）要做帷幕等語（見原審卷第25頁、第57頁），並有C型
    鋼與不鏽鋼管照片附卷。依證人甲○○提供兩種鋼材之照片
    所示，C型鋼與不鏽鋼管外觀上確有不同，惟若非有經驗之
    人士，實難率爾自名稱論斷何種鋼材究係何屬，遑論證人游
    騏銘於案發前僅告知被告切割「鐵仔」，而未具體指明係何
    種鋼材，被告辯稱係誤切不鏽鋼管，要與常情無違。又據證
    人游麒銘於原審證稱：放料是每棟（大樓）要跑來跑去，不
    可能都在同1棟，案發時還未完工，5日也有去左邊、右邊的
    大樓，有指示被告這棟切完後隔壁另1棟也要切，因為尺寸
    都一樣等語（見原審卷第37頁反面至第39頁）；而證人林宏
    坤亦於原審證稱案發當時工地帷幕工程如游麒銘所言並未完
    工，還在作下面等語（見原審卷第56頁反面）。是被告與證
    人游騏銘因工程所需，有在左邊、右邊各棟大樓間施工，案
    發當時被告亦係依游騏銘之指示前往14樓切材料，尚難僅以
    證人高志隆上開證述而為被告不利之證據。
(三)又卷附之和解書及自白書內容雖分別載明「私自切取白鐵不
    鏽鋼管乙批，有竊取之實」、「事件：私自竊取白鐵不鏽鋼
    管乙批」，且有被告在協議內容上簽名，然據證人甲○○於
    偵訊中證稱：是師傅發現被告在鋸管子，就請被告的管理單
    位來解決。有問過小包，被告是臨時聘僱的工人。卷附協議
    書內容係自己按照大家說的情形書寫，被告並未承認竊盜等
    語（見偵卷第35頁）。且證人林宏坤亦於原審時證述：伊亦
    有在和解書上簽名，因公司當時有威脅的意思，且不簽名對
    游騏銘不好意思，因為公司說要把人送到警局。弄壞東西雖
    應賠償，但公司不應威脅人家，金額也太龐大，有點像在敲
    竹槓。那天在工務所被告有向我借手機，說要找游麒銘來說
    明等語（見原審卷第57頁反面、第59頁）。顯見被告係因切
    錯材料自知理虧，且對方公司強烈要求，其又聯絡不到游麒
    銘為其辯駁，迫於無奈始於自白書及和解書上簽名，應難認
    被告所為係出於自由意志而據此推論被告有竊盜犯行。
四、綜上所述，基於禁止推定罪狀之法則，確保國家刑罰權之正
    確行使之目的下，公訴意旨所依憑之證據，猶難遽論被告乙
    ○○有何竊盜之犯行。此外，復查無其他積極證據足以證明
    被告確有公訴人所指上開犯行，既不能證明被告犯罪，從而
    原審依上開法條及判例意旨所示，判決被告無罪，經核並無
    違誤。公訴人上訴意旨仍執陳詞，並以證人游麒銘亦曾於原
    審證稱其有交代被告去14樓切C型鋼，被告已經做好幾個月
    ，應該會知道「鐵仔」是指C型鋼，且前2天他都在搬C型鋼
    沒有搬運到不銹鋼等語認定被告應有竊盜犯行云云。惟查：
    證人游麒銘雖於原審證稱其有交代被告去切C型鋼云云，然
    其亦於原審明確證稱：當時僅係交代被告切「鐵仔」，並未
    言明係不鏽鋼或C型鋼，且因被告已經做好幾個月，故其猜
    想被告應該會知道，但是其並未真正問過被告，也沒有實際
    教被告何種是C型鋼或是不銹鋼等語（見原審卷第38頁反面
    ），顯見公訴人所執證人上開證言，僅係證人臆測之詞，而
    難採為不利被告之證據。是公訴人之上訴，為無理由，應予
    駁回。
據上論斷，應依刑事訴訟法第368條，判決如主文。
本案經檢察官陳大偉到庭執行職務。
中    華    民    國    97    年    1     月    23    日
                    刑事第十五庭審判長法  官  吳昭瑩
                                      法  官  李釱任
                                      法  官  蘇隆惠
以上正本證明與原本無異。
不得上訴。
                                      書記官  吳玉華
中    華    民    國    97    年    1     月    23    日


司法院資訊處製作；財團法人民間司法改革基金會備份。
